【裁判字號】    95,判,433
【裁判日期】    950330
【裁判案由】    營利事業所得稅
【裁判全文】
最  高  行  政  法  院  判  決
                                     95年度判字第00433號
上  訴  人  民華交通企業股份有限公司
代  表  人  甲○○
被 上訴 人  財政部臺灣省北區國稅局
代  表  人  許虞哲
                         （送達代收人 乙○○
上列當事人間因營利事業所得稅事件，上訴人對於中華民國93年
9月15日臺北高等行政法院92年度訴字第2259號判決，提起上訴
，本院判決如下：
    主  文
上訴駁回。
上訴審訴訟費用由上訴人負擔。
    理  由
壹、本件上訴人主張：按「營利事業經依同業利潤標準核定成本
    ，如經提示資料認定部分成本者，即不宜全部進行核定。」
    、「帳證不符無從查核者固可適用同業利潤標準，惟補送資
    料如明確者仍應區分處理。」、「廠商於行政救濟中補提帳
    證資料，稽徵機關仍須受理，不得逕依同業利潤標準核定其
    所得額。」、「已依規定補提帳證備查，稽徵機關應先向內
    部查明並視其申報純益率是否已達3年平均數，不宜率予依
    同業利潤標準核定。」分別為行政法院84年度判字第1265號
    、84年度判字第644號、85年度判字第996號、86年度判字第
    1665號等判決所示，另依財政部民國（下同）79年11月28日
    台財稅第790367340號函釋：「營利事業於行政救濟時補提
    帳證應准予查帳核定。」，本件上訴人已補提帳簿、憑證供
    被上訴人查核，惟被上訴人仍未依法查核，逕依同業利潤標
    準予以核定所得稅，且復查、訴願均未予糾正仍維持原核定
    ，原審亦未明察，即有違前開行政法院歷年之判決意旨，實
    難令上訴人信服，爰請求廢棄原判決。
貳、被上訴人則以：本件上訴人82年度營利事業所得稅結算申報
    ，原經通知未依規定提示帳證供核，乃按同業利潤標準核定
    全年所得額新臺幣（下同）4,857,358元，應補稅額1,196,4
    77元。上訴人主張當年度出售資產金額18,432,048元，應自
    營業收入總額中扣除云云。經被上訴人以更正方式變更核定
    全年所得額3,198,474元，應補稅額781,755元。上訴人猶未
    甘服申請重核，惟依其提示帳證重新查核結果，核定營業費
    用為358,369元，較依同業利潤標準之費用率核定數為低，
    基於行政救濟不利益變更禁止原則，原核定予以維持，並無
    不合。且於訴願時，業經通知上訴人於90年12月26日前提供
    有關帳冊供核，惟迄未提示，有調帳通知單及掛號郵件回執
    可稽。第查上訴人所提示薪資表及伙食清冊均未能區分是司
    機或職員，致無從判斷支出屬性為直接人工或管銷費用，另
    租金支出列報840,000元，雖提示租賃契約供核，惟縱併計
    原核定管銷費用亦超過營業收入24%以上，無查核價值，另
    非營業費用之其他損失乙節，經檢視上訴人82年度營利事業
    所得稅結算申報未見列報該項費用支出，且於復查階段並未
    表示不服，按前行政法院62年判字第96號判例，其程序已有
    不合，合予陳明。另依行政訴訟法第242條規定，本案若以
    原判決有違背法令為理由時，其上訴理由狀應有具體之指摘
    ，並揭示該法規之條項或其內容，如以行政訴訟法第243條
    所列各款情形為理由時，其上訴理由狀，應揭示合於各該款
    之事實，上訴理由狀如未依此項方法表明，或其所表明者顯
    與上開法條規定之情形不相合時，其上訴自難認為合法。本
    件上訴人所提出之上訴理由，難以認可原判決有違背法令之
    情形，且其上訴理由狀之內容，多係就認定事實之職權行使
    ，指摘應為不當，其所提上訴顯不合法等語，資為抗辯。
參、原審斟酌全辯論意旨及調查證據之結果，以：查上訴人82年
    度營利事業所得稅結算，係於83年5月16日辦理申報，84年3
    月16日被上訴人完成初核發單補徵，嗣因更正稅額，於88年
    5月1日送達更正稅單，此有營所稅徵銷檔查詢單附原處分卷
    可稽，上訴人不服，循序申請行政救濟，其送達更正稅單，
    距申報日未逾5年，並未逾核課期間，合先說明。又被上訴
    人更正核定本年度課稅所得額3,198,474元，應補徵稅額781
    ,755元，上訴人不服，就成本部分，表示願依同業利潤標準
    核定，惟費用部分，主張帳證完備，申請復查重核。經被上
    訴人重新查核結果，本期營業費用核定為358,369元，較原
    查依同業利潤標準（行業代號7118─11，費用率24％）核定
    之營業費用額7,733,532元為低，因營業成本仍按同業利潤
    標準核定，並未變更，基於行政救濟不利益禁止變更原則，
    復查決定仍維持原核定，自無不合。至於上訴人起訴時，雖
    提示租賃契約書、薪資表等資料，經請被上訴人訴訟代理人
    重核結果陳稱：薪資表未區分是司機（營業成本）或職員（
    營業費用），無從判斷為直接人工或管銷費用，經通知上訴
    人復未於93年8月18日準備程序期日及93年8月31日言詞辯論
    期日到庭作對其有利之說明、辯論。另租賃契約，每月租金
    70,000元，1年合計840,000元，管銷費用未超過營業收入24
    ％以上，無查核價值（見準備程序筆錄）。另非營業費用中
    之其他損失2,213,751元部分，上訴人未申請復查、提起訴
    願，核已確定，自不得再起訴爭執。綜上說明，本件被上訴
    人就上訴人82年度營利事業所得稅之更正核定（復查決定）
    處分，並無違誤，訴願決定，予以維持，亦無不合，乃判決
    駁回上訴人在原審之訴。
肆、本院查：（一）、按「營利事業所得之計算，以其本年度收
    入總額減除各項成本費用、損失及稅捐後之純益額為所得額
    。」為所得稅法第24條第1項所明定。次按「營利事業之費
    用與損失，應視其性質分為營業費用（如銷售、管理費用）
    與營業成本（如製造費用），分別審定並轉正。．．．」、
    「費用及損失，未經取得原始憑證，或經取得而記載事項不
    符者，不予認定。」分別為行為時營利事業所得稅查核準則
    第60條及第67條第1項所明定。本件上訴人82年度營利事業
    所得稅結算申報案，原經通知未依規定提示帳證供核，遂依
    所得稅法第83條規定按同業利潤標準核定全年（課稅）所得
    額為4,857,358元，應補徵稅額1,196,477元。上訴人不服，
    主張當年度出售資產金額18,432,048元，應自營業收入總額
    中扣除，申請復查，經被上訴人查核屬實，以更正方式變更
    核定全年（課稅）所得額為3,198,474元，應補徵稅額
    781,755元。上訴人猶未甘服，主張其帳證完備，成本也願
    依同業利潤標準核定，惟營業費用全部可查，請予重核，再
    次提起復查，經被上訴人以90年5月23日北區國稅法字第900
    20501號復查決定，維持原核定，提起訴願，亦遭決定駁回
    ，乃提起本件行政訴訟。原判決關於本件營利事業所得稅事
    件尚未逾核課期間，被上訴人依上訴人提示帳證重新查核結
    果，營業費用部分，基於行政救濟不利益變更禁止原則，維
    持原核定，上訴人所提出租賃契約、薪資表等資料，薪資表
    未能明確區分歸屬直接人工或管銷費用，依租賃契約計算租
    金，管銷費用未超過營業收入24％以上，無查核之必要性，
    非營業費用中之其他損失，上訴人並未對其申請復查，已確
    定而不得再爭訟，以及上訴人在原審之主張如何不足採等事
    項均已詳為論斷。（二）、推計課稅之合理性，乃屬專業判
    斷之合法性問題，行政法院得對其為合法性之司法審查，其
    是否符合推計課稅之法定要件？以及其推計課稅之基準或方
    式是否合理？本件營利事業所得稅核定所得額，營業成本部
    分上訴人在申請復查即表明願意依同業利潤標準查核，被上
    訴人前揭推計課稅之法律依據及理由，揆諸前揭規定，本件
    符合推計課稅之法定要件，且其推計課稅之基準尚屬合理，
    尚不得謂其推計課稅違法。（三）、綜上所述，原判決認被
    上訴人就上訴人82年度營利事業所得稅之更正核定（復查決
    定）處分，並無違誤，訴願決定，予以維持，亦無不合，而
    駁回上訴人在原審之訴，其所適用之法規與該案應適用之現
    行法規並無違背，與解釋判例，亦無牴觸，並無所謂原判決
    有違背法令之情形；又證據之取捨與當事人所希冀者不同，
    致其事實之認定亦異於該當事人之主張者，不得謂為原判決
    有違背法令之情形。上訴人對於業經原判決詳予論述不採之
    事由再予爭執，核屬法律上見解之歧異，要難謂為原判決有
    違背法令之情形。本件上訴論旨，仍執前詞，指摘原判決違
    誤，求予廢棄，難認有理由，應予駁回。
據上論結，本件上訴為無理由，爰依行政訴訟法第255條第1項、
第98條第3項前段，判決如主文。
中    華    民    國    95    年    3     月    30    日
                  第一庭審判長法  官  葉  振  權
                              法  官  吳  明  鴻
                              法  官  陳  秀  美
                              法  官  劉  鑫  楨
                              法  官  梁  松  雄
以  上  正  本  證  明  與  原  本  無  異
中    華    民    國    95    年    3     月    30    日
                              書記官  陳  盛  信


司法院資訊處製作；財團法人民間司法改革基金會備份。
